【裁判字號】    92,台上,460
【裁判日期】    920124
【裁判案由】    業務過失致人於死
【裁判全文】
最高法院刑事判決                                九十二年度台上字第四六○號
    上  訴  人  甲○○
    被      告  乙○○
右上訴人因自訴被告業務過失致人於死案件，不服台灣高等法院中華民國九十一年十
月三日第二審更審判決（九十一年度交上更(二)字第二三號，自訴案號：台灣台北地方
法院八十五年度交自字第二六號），提起上訴，本院判決如左：
    主  文
上訴駁回。
    理  由
按刑事訴訟法第三百七十七條規定：上訴於第三審法院，非以判決違背法令為理由不
得為之，是提起第三審上訴，應以原判決違背法令為理由，係屬法定要件，如果上訴
理由狀並未依據卷內訴訟資料具體指摘原判決不適用何種法則或如何適用不當，或所
指摘原判決違法情事，顯與法律規定得為第三審上訴理由之違法情形不相適合時，均
應認其上訴為違背法律上之程式，予以駁回。本件原判決以上訴人之自訴意旨略稱：
被告乙○○係國輝通運公司大貨車司機，為從事駕駛業務之人；民國八十五年五月十
七日晚上十時四十分許，駕駛車號ＡＭ｜六五八號營業大貨車，由宜蘭往台北方向行
駛，行經北宜公路五十九公里又七百公尺處時，明知該處為劃有分向限制線之路段，
不得駛入來車道內，應注意能注意，而未注意，致橫跨分向限制線行駛，致由台北往
宜蘭方向行駛之被害人劉嘉慶所駕駛載有被害人溫思年、鄧文嘉之車號BV｜０二九五
號自用小客車，遭被告所駕駛之營業大貨車攔腰撞擊，被害人溫思年、鄧文嘉二人當
場死亡，劉嘉慶送醫後，亦不治死亡；因認被告涉犯刑法第二百七十六條第二項業務
過失致人於死罪嫌；經審理結果，認被告之犯罪不能證明，因而維持第一審諭知被告
無罪之判決，駁回上訴人在第二審之上訴，已詳所憑之證據及認定之理由，從形式
上觀察，原判決並無違背法令之情形。上訴人之上訴意旨略稱：(一)依相驗卷及第一審
卷內所附照片，被害人之小客車固斜入往台北之車道，惟在往宜蘭之車道雙黃線胎痕
附近，留有狀似玻璃片之散落物，大量之玻璃碎片、落土及油漬等散落物則留在往台
北之車道上，足見二車最初撞擊點係在被害人之車道上，顯然本件係被告之大貨車侵
入被害人之車道，小客車向左側偏閃而被大貨車撞擊，原判決竟謂上訴人此部分之指
訴與事實不符，有理由不備之違法。(二)被告於警訊中供稱：「自小客車向我車道橫越
，整個車身橫於我車道中，車身右側與我車大貨車頭碰撞後，往山壁彈去而靠於山壁
邊，我為了方便救人，因此將大貨車向後移動了一點」，然其於第一審供稱：「車子
夾住，有人叫我退後」，足證其於警訊中之上開供述係迴避事實卸責之詞。(三)被告於
第一審之答辯狀杜撰稱本件係被害人之自小客車過彎急速超車之不實情節，作為其無
過失責任之藉口，此不利於被告之證據，原判決不予置理，有理由不備之違法等語。
惟查：原判決於理由欄說明：「依卷附道路交通事故調查報告表（二）及現場照片所
示，本件車禍發生後，被告駕駛之ＡＭ｜六五八號營業大貨車停放於遵行車道內，被
害人劉嘉慶所駕駛之ＢＶ｜０二九五號自用小客車則停置於被告車道外側，而被告大
貨車之煞車痕係位於遵行車道內，煞車痕與雙黃線、路面邊線均為同一方向，且被告
大貨車之煞車痕，係依現場據實測量，亦據證人即警員汪澤生於本院（指原審）結證
屬實；另二車相撞後之散落物即玻璃碎片，亦均在被告車道內（見相驗卷第十頁），
上訴人指稱被害人車道（即台北往宜蘭）留有玻璃碎片，核與事實不符；依被告大貨
車之煞車痕、現場散落物均在被告大貨車之車道內及劉嘉慶之小客車撞擊後停於被告
車道外側等事證觀之，本件應係劉嘉慶駕駛小客車侵入被告車道肇事；按被告既於遵
行車道內行駛，因被害人劉嘉慶駕駛之小客車侵入被告車道，致發生車禍，被告自無
過失可言；本件經送請台灣省基宜區車輛行車事故鑑定委員會及台灣省車輛行車事故
覆議委員會鑑定結果，亦均認劉嘉慶失控打橫駛越分向限制線入侵來車道，致與迎面
被告車撞及，為肇事原因，被告依遵行車道行駛，無肇事因素；有台灣省基宜區車輛
行車事故鑑定委員會八十五年七月九日基宜鑑字第八五三一四號函附鑑定意見書一份
及台灣省車輛行車事故覆議委員會八十五年十月七日交覆字第八五一○四七號函在卷
可稽；上訴人指稱被告駕駛大貨車跨越雙黃線，致與劉嘉慶駕駛之小客車相撞，要屬
無據」；核與卷內證據資料相符；至系爭二車在被告之車道重力撞擊，少量之玻璃碎
片噴至被害人之車道內，依物理定律，亦非無可能，是被害人之車道內縱有少量「狀
似玻璃片」之散落物，亦不足據以認定本件二車之撞擊點係在被害人之車道內；原判
決上開論並無違誤，上訴意旨(一)就原審採證認事之適法職權行使及原判決已說明之
事項，再為事實上之爭辯，且未依卷內資料，任意主張本件車禍係被告之大貨車侵入
被害人之車道所致，亦屬無據；殊非適法之第三審上訴理由。原判決復於理由欄說明
：「被告供稱於車禍發生後，有一手持無線電之駕駛示意大貨車後退，方便救人，並
稱將對外呼救，乃先行將大貨車倒退等語；依現場相片所示，本件車禍發生後，被害
人夾於小客車內，被告大貨車因而後退，以利救助傷患，本屬可能，而證人即到場警
員汪澤生於本院（指原審）證稱：『相驗卷道路交通事故調查報告表上現場圖是我繪
製的沒錯，因車禍現場旁邊是山壁，被告大貨車將小客車夾在山壁，必須將大貨車移
動、後退一點才能打開小客車門救人』，足見被告辯稱為方便救人，始將大貨車後退
，尚屬有據。況本院（指原審）就被告大貨車向後移動是否已移離原來跨越中間分向
限制線之位置一節，送請內政部警政署刑事警察局鑑定認：『小客車如已彈撞於山壁
邊，被告之大貨車有無向後移動以救人之必要乙節，需視兩車撞擊後之相對位置、距
離等狀況而定，附送之圖表、相片資料所示為大貨車移動後之情形，已非兩車碰撞後
之原始狀況，歉難判斷。來函說明被告之大貨車其最後停車位置是否單純由原來位置
直線向後移動？或已移離原來跨越中間分向限制線之位置？乙節，依送鑑相驗卷第二
十、六十頁照片所示，涉案大貨車之後輪胎位置係在煞車痕之右側，後輪後方煞車痕
上可見有斜向左側之泥土輪胎印痕，如該輪胎印痕為涉案大貨車所造成，則認該車並
非單純由原來位置直線向後移動，惟是否已移離原來跨越中間分向限制線之位置，因
卷附照片未完整呈現現場狀況，且缺乏泥土輪胎印痕與涉案大貨車輪胎紋路之鑑驗比
對結果資料，歉難研判』，有上開鑑定函在卷可證，則依卷內事證，亦無從以被告大
貨車曾經向後移動，據以認定被告大貨車有跨越雙黃線之事實；上訴人此部分所指，
均無可取」；核與卷內資料亦屬相符，況被告上引於警訊及第一審之此部分供述，縱
非完全一致，亦不足以推定被告有本件之犯罪事實；上訴意旨(二)徒為事實上之爭執，
殊非適法。至上訴意旨(三)並未依據卷內資料具體指摘原判決有何違背法令，自非適法
之第三審上訴理由。綜上，應認上訴人之上訴為違背法律上之程式，予以駁回。
據上論結，應依刑事訴訟法第三百九十五條前段，判決如主文。
中      華      民      國    九十二    年      一      月    二十四    日
                              最高法院刑事第一庭
                                  審判長法官  施  文  仁
                                        法官  林  永  茂
                                        法官  蕭  仰  歸
                                        法官  賴  忠  星
                                        法官  陳  世  淙
      右正本證明與原本無異
                                              書  記  官
中      華      民      國    九十二    年      一      月    二十八    日


司法院資訊處製作；財團法人民間司法改革基金會備份。
